臺灣桃園地方法院刑事判決　　　　　　　　　　　　　　九十年度交易緝字第四號
　　公　訴　人　臺灣桃園地方法院檢察署檢察官
　　被　　　告　丙○○
右列被告因過失傷害案件，經檢察官提起公訴（八十三年度偵字第一三二七一號），
本院判決如左：
    主  文
丙○○從事業務之人，因業務上之過失傷害人，累犯，處有期徒刑伍月，如易科罰金
以佰元折算壹日。
    事  實
一、丙○○前於民國八十一年間因傷害罪，經本院判處有期徒刑五月，如易科罰金以
    三百元折算一日確定，復於八十二年間因違反麻醉藥品管理條例案件，經本院判
    處有期徒刑四月確定，二罪接續執行至八十三年六月十四日執行完畢，猶不知警
    惕。其以駕駛營業自小客車為業，為從事業務之人，於八十三年九月二十日凌晨
    三時五十五分許，駕駛車牌號碼ＮＴ－五三八號營業用自小客車，沿桃園縣桃園
    市○○○路往中正路方向行駛，行經大興西路與永安路七五八巷口之市區道路，
    應注意汽車行駛在市區道路時時速不得超過四十公里，且在同一車道行駛時，後
    車與前車之間應保持隨時可以煞停之距離，及應注意車前狀況隨時採取必要之安
    全措施，以防止發生危險，而依當時情形，亦無不能注意之情況，竟疏未注意該
    路段同方向前方適有由甲○○（原名乙○○）所駕駛車牌號碼ＭＨ－八一八七號
    自小客車，欲左轉至對向車道往永安路方向行駛之狀況，仍以時速超過八十公里
    之速度超速行駛，且因未保持隨時可以煞停之距離，自後撞擊甲○○所駕駛之前
    開自小客車右後側，致葉男因此受有右上眼瞼撕裂傷之傷害，甲○○所駕駛之前
    開自小客車亦因受到強力撞擊，車頭反轉逆向停放在該路段左轉缺口之道路上，
    丙○○所駕駛之前開營業自小客車則滑行至大興西路與永安路七五八巷口附近。
二、案經甲○○訴請桃園縣警察局桃園分局移送桃園地方法院檢察署檢察官偵查起訴
    。
    理  由
一、訊據被告丙○○坦承伊以駕駛計程車為業，且於右揭時、地，駕駛上開營業用自
    小客車與甲○○所駕駛之前開自小客車發生碰撞，並致葉男受有前述傷害之事實
    ，惟矢口否認有何右揭犯行，辯稱：當時甲○○車停在與伊同方向之路邊，因甲
    ○○突然發動汽車直接駛入內側車道欲左轉至對向車道，且沒有打方向燈，才發
    生碰撞，伊也沒有超速云云。經查被告右開犯行，已據被害人甲○○於警、偵訊
    及本院調查時指訴綦詳，並經證人即至現場處理之員警林文雄於偵查中證述明確
    ，復有警製桃園縣警察局道路交通事故調查報告表（一）、（二）、道路交通事
    故現場測繪紀錄表、桃園縣警察局舉發違反道路交通事件通知單各乙份在卷可稽
    ，再者被害人甲○○因本件車禍，受有右上眼瞼撕裂之傷害，亦有桃新醫院診斷
    證明書乙紙附卷為憑。又查，車禍發生後，被告所駕營業用自小客車之左右輪留
    有一道長三十九公尺之煞車痕跡，有前述警製道路交通事故調查報告表（二）所
    附之現場圖足佐，酌以前開肇事路段並非新築道路之情，是以參照「一般公路汽
    車煞車距離、行車速度對照表」所載，三年以上乾燥瀝青路面，車速八十公里時
    ，煞車距離僅為三十六公尺等情，由是可認當時被告之車速遠超過時速八十公里
    以上，堪以認定，被告所辯伊並未超速云云，顯與依煞車痕長度所客觀判定之車
    速不符，不足採信。
二、按汽車行駛在市區道路，時速不得超過四十公里，且在同一車道行駛時，後車與
    前車之間應保持隨時可以煞停之距離，及應注意車前狀況隨時採取必要之安全措
    施，道路交通安全規則第九十三條第一項第一款前段、第九十四條第一項、第三
    項規定甚明。公訴人誤引道路交通安全規則第九十三條第一項第四款，及漏引第
    九十四條第一項規定，應予補正。又被告駕車行經前開市區道路，依法即負有上
    項注意義務，再觀諸卷附道路交通事故調查報告表（一）所示，前開肇事地點係
    屬市區道路，而肇事當時天候晴、道路無障礙及視距良好等情形，並無不能注意
    之情事存在，被告疏未注意前開行車規定，貿然以超過八十公里之速度未注意車
    前狀況、與前車未保持隨時可以煞停之距離，撞及同車道前方行駛之甲○○所駕
    駛之前開自小客車，致生本件車禍，其有過失甚明。被告所辯顯係臨訟卸責之詞
    ，不足採信。被害人甲○○又係因本件車禍受有前述之傷害結果，被害人所受之
    傷害與被告之過失行為間顯有相當因果關係，被告自應負業務過失傷害人之責。
    綜述，本件事證已明，被告犯行洵堪認定，應依法論科。
二、查被告丙○○係以駕駛營業用自小客車為業，為從事駕駛業務之人，其因執行業
    務之過失肇事致人傷害，核其所為係犯刑法第二百八十四條第二項前段之因業務
    上之過失傷害人罪。公訴人漏未斟酌此點，而認被告係犯同法第二百八十四條第
    一項之罪，尚有未洽，惟其基本事實同一，本院自應予審理，並變更其起訴法條
    。次查被告丙○○前於八十一年間因傷害罪，經本院判處有期徒刑五月，如易科
    罰金以三百元折算一日確定，復於八十二年間因違反麻醉藥品管理條例案件，經
    本院判處有期徒刑四月確定，二罪接續執行至八十三年六月十四日執行完畢，有
    卷附台灣高等法院被告全國前案紀錄表可按，其受有期徒刑之執行完畢後，五年
    以內再犯有期徒刑以上之罪，為累犯，依法加重其刑。又被告於肇事時，經警測
    得其酒精濃度為０．四二ＭＧ／Ｌ，有卷附酒精濃度測試表乙紙附卷可考，被告
    酒醉駕車，因而致人受傷，應依道路交通管理處罰條例第八十六條第一項規定遞
    加重其刑。又按行為後法律有變更者，適用裁判時之法律，刑法第二條第一項前
    段定有明文。本件被告行為後，刑法第四十一條規定已於九十年一月四日修正，
    並自同年月十日起施行，該條文第一項修正後規定：「犯最重本刑為五年以下有
    期徒刑以下之罪，而受六個月以下有期徒刑或拘役之宣告，因身體、教育、職業
    、家庭之關係或其他正當事由，執行顯有困難者，得以一元以上三元以下折算一
    日，易科罰金。但確因不執行所宣告之刑，難收矯正之效或難以維持法秩序，不
    在此限。」「併合處罰之數罪，均有前項情形，其應執行之刑逾六月者，亦同。
    」；又同法施行法第三條之一亦同時修正規定為：「刑法第四十一條之規定，中
    華民國九十年一月四日刑法修正施行前已裁判確定之處罰，未執行或執行未完畢
    者，亦適用之。」「未諭知易科罰金之處罰者，亦同。」，並自同年月十二日起
    施行，以之與修正前刑法第四十一條規定之內容相比較，對被告所犯之罪刑得易
    科罰金之結果均相同，惟依刑法第二條第一項前段規定，仍應適用裁判時即修正
    後刑法第四十一條第一項前段之規定，附此敘明。爰審酌被告駕車過失情節，被
    害人所受傷害程度，迄今尚未與被害人達成民事和解賠償及其犯後坦承部分犯行
    ，態度良好等一切情狀，量處如主文所示之刑，並諭知易科罰金之折算標準，以
    資儆懲。
三、查本件被告肇事後，經警於當日凌晨五時十分許測得其酒精濃度為０．四二ＭＧ
    ／Ｌ，有卷附酒精濃度測試表乙紙附卷可憑，已如前述，則被告服用酒類後如已
    達不能安全駕駛動力交通工具之狀態，雖有刑法第一百八十五條之三之公共危險
    罪之適用，惟查刑法第一百八十五條之三之罪，於八十八年四月二十一日始經修
    正公布施行，從而本件被告行為時，尚無刑法第一百八十五條之三該罪之適用，
    且此部分犯行，亦未經公訴人提起公訴，本院自無從併為審理，末此敘明。
據上論斷，應依刑事訴訟法第二百九十九條第一項前段、第三百條，道路交通管理處
罰條例第八十六條第一項，刑法第二條第一項前段、第二百八十四條第二項前段、第
四十七條、修正後刑法第四十一條第一項前段，罰金罰鍰提高標準條例第一條前段、
第二條，判決如主文。
本案經檢察官潘怡華到庭執行職務。
中      華      民      國      九十一      年      一    月    四      日
                                臺灣桃園地方法院刑事第三庭
                                    法  官  林惠霞
右正本證明與原本無異
如不服本判決書應於送達後十日內向本院提出上訴狀
                                    書記官  吳仁心
中      華      民      國      九十一        年    一    月     七    日
附錄本案論罪科刑法條全文：
刑法第二百八十四條
